最高法院刑事判決　　　　　　九十四年度台上字第二五四五號
　　上　訴　人　乙○○
　　　　　　　　　　　　段16.
　　　　　　　　甲○○
上列上訴人等因違反廢棄物清理法案件，不服台灣高等法院中華
民國九十一年七月二十六日第二審判決（九十一年度上訴字第九
二五號，起訴案號：台灣桃園地方法院檢察署八十九年度偵字第
一三八九八號），提起上訴，本院判決如下：
    主  文
原判決撤銷，發回台灣高等法院。
    理  由
本件原判決認定上訴人乙○○係桃園縣平鎮市○○○段一八六地
號土地之所有權人，該土地遭人傾倒大量廢棄物，桃園縣政府因
此函命乙○○限期恢復原狀。而從事廢棄物清除、處理業務者，
應向直轄市、縣（市）主管機關或中央主管機關委託之機關申請
核發公民營廢棄物清除處理機構許可文件後，始得受託清除、處
理廢棄物業務，乙○○明知上訴人甲○○並未就上開業務，向主
管機關申請核發領有廢棄物清除、處理許可文件，竟自民國八十
八年四月間起，迄至（八十八年七月十六日廢棄物清理法第二十
二條修正公布施行後之）八十八年十二月間止，與甲○○基於共
同犯意之聯絡，委請甲○○在上址土地分類、清除廢棄物，並以
任意放火焚燒之方式違法處理廢棄物，迨八十八年十二月七日上
午十時許，經附近民眾袁阿平檢舉，由台灣桃園地方法院檢察署
檢察官督同環境保護署督察大隊、環保警察隊、桃園縣政府地政
局、平鎮分局等相關單位前往查察，發現該土地上有焚燒廢棄物
痕跡，另於八十八年十二月十日，袁阿平至前揭土地觀看仍見焚
燒廢棄物之情形等情。因而維持第一審論處上訴人等共同未依規
定領有廢棄物清除、處理許可文件，從事廢棄物清除處理罪刑，
駁回上訴人等在第二審之上訴，固非無見。
惟查土地或建築物內之一般廢棄物與公共衛生有關者，由所有人
、管理人或使用人清除；一般廢棄物回收、清除處理之運輸、分
類、貯存、排出、方法、設備及再利用，應符合中央主管機關之
規定，其辦法由中央主管機關定之，廢棄物清理法第十一條第一
款、第十二條分別定有明文。又不依第十一條第一款規定清除一
般廢棄物或違反第十二條之規定者，處新台幣一千二百元以上六
千元以下罰鍰，經限期改善，屆期仍未完成改善者，按日連續處
罰，同法第五十條第一、二款亦有明文規定。至於同法第四十六
條第一項第四款前段之罪，係以未依第四十一條第一項規定領有
廢棄物清除、處理許可文件，從事廢棄物貯存、清除、處理「業
務」，為其成立要件，故如未以受託清除、處理廢棄物為業務，
而係處理自己土地或建築物內之一般廢棄物，縱違反上開第十二
條之規定，亦僅應依第五十條規定處以罰鍰，不得命負第四十六
條第一項第四款之刑責。本件依原判決事實欄所載，上訴人乙○
○係請上訴人甲○○在其土地上將遭他人傾倒之廢棄物分類、清
除之，並以任意放火焚燒之方式處理廢棄物，並未認定上訴人等
係從事受託清除、處理廢棄物業務，乃原判決竟逕依上開第四十
六條第一項第四款規定論處上訴人等罪刑，已有未合。究竟實情
如何？上訴人等有無從事受託清除、處理廢棄物業務？原審未詳
查釐清，即逕行判決，亦有調查未盡之違法。上訴意旨指摘原判
決違背法令，尚非全無理由，應認有發回更審之原因。
據上論結，應依刑事訴訟法第三百九十七條、第四百零一條，判
決如主文。
中　　華　　民　　國　九十四　年　　五　　月　 十九　 日
                      最高法院刑事第十庭
                          審判長法官  陳　正　庸
                                法官  賴　忠　星
                                法官  王　居　財
                                法官  林　開　任
                                法官  林　立　華
      本件正本證明與原本無異
                                      書  記  官
中　　華　　民　　國　九十四　年　　五　　月　二十四　日
                                                      v
